【裁判字號】    89,重訴,165
【裁判日期】    890920
【裁判案由】    返還借款
【裁判全文】
臺灣板橋地方法院民事判決  八十九年度重訴字第一六五號
    原      告  新竹國際商業銀行股份有限公司
    法定代理人  戊○○
    訴訟代理人  丁○○
                乙○○
    送達代收人  己○○
    被      告  甲○○
    訴訟代理人  郭啟榮律師
    被      告  丙○○      住.
                            不.
右當事人間請求返還消費借貸款事件，本院判決如左：
    主      文
被告應連帶給付原告新台幣柒佰零玖萬貳仟伍佰伍拾捌元，及依如附表編號一、二所
示之計息本金，分別自如附表編號一、二所示之利息起算日起至清償日止，按附表編
號一、二所示之利率計算之利息，並各自如附表編號一、二所示之違約金起算日起，
逾期六個月以內者，按上開利率百分之十，逾期六個月以上者，按上開利率百分之二
十計算之違約金。
訴訟費用由被告連帶負擔。
    事      實
甲、原告方面：
  一、聲明：求為判決如主文第一項所示。
  二、陳述：被告甲○○邀同被告丙○○為連帶保證人，於民國八十六年十一月二十
      八日向原告貸款二筆，分別借得（一）新台幣（下同）五百六十萬元及（二）
      一百六十萬元，借款期間均為二十年，分別按如附表編號一、二所示之利率計
      算利息，約定二筆借款均自八十六年十二月二十一日起以每月為一期，分二百
      四十期於每月二十一日攤還本息，如未按期攤還本息時，被告即喪失期限之利
      益，應即全部償還，逾期六個月以內並按上利率百分之十，逾期六個月以上按
      利率百分之二十加付違約金，被告丙○○則放棄先訴抗辯權。詎上開二筆借款
      ，被告甲○○分別自（一）八十七年九月二十一日及（二）八十七年七月二十
      一日起均未依約履行，已喪失期限利益，應償還尚欠如附表編號一、二所示之
      借款、利息及違約金，為此提起本件訴訟。
  三、證據：提出借據影本二件、放款客戶往來明細表影本二件、催收款項客戶明細
      表影本二件、存款客戶印鑑卡影本一件、轉帳收入傳票影本二件、轉帳支出傳
      票影本二件為證。
乙、被告方面：
    被告丙○○未於言詞辯論期日到場，亦未提出書狀作何聲請或陳述。另被告甲○
    ○之聲明及陳述如下：
  一、聲明：求為判決駁回原告之訴。
  二、陳述：
    （一）被告甲○○確於系爭二件借據親自簽名，並經與原告完成對保手續；惟陳
          小娟係受到訴外人賴金良、王發來、張淑華等人所組成之詐欺集團所騙，
          該詐欺集團專以建商為對象，以支付部分現金為餌，向建商佯購大批成屋
          ，俟尋找不知情之人頭完成所有權移轉登記，後再勾結金融機構不肖行員
          以偽造不實之買賣契約，持向銀行貸得與房價顯不相當之款項朋分花用，
          其中為首者為賴金良，因積欠訴外人即被告前夫張雲良之父債未清，賴金
          良即佯稱願將坐落桃園縣平鎮市○○街０一巷二十八弄二號及六號第一層
          房屋價售，被告即依前夫張雲良（當時並未離婚）之指示提供身分證辦理
          ，並依代書張淑華之指示前往原告營業處辦理對保手續。
    （二）被告前往原告處辦理對保手續後，其放款承辦人與張淑華竟稱願為被告覓
          取保證人，迨被告收受本件起訴狀時，始知該保證人為丙○○，可見原告
          之承辦人與該詐欺集團勾結之深，又據臺灣板橋地方法院檢察署（下稱板
          橋地檢署）檢察官偵查，發現賴金良等人係偽造訴外人冠誠建設有限公司
          （下稱冠誠公司）之名義與被告簽訂買賣契約，而冠誠公司亦來函表示房
          屋仍在其占有中，並無點交被告之義務，則被告既無權依買賣契約取得房
          屋，當無同意任何第三人取得銀行貨款之理。
    （三）依原告之貸款規章，殊無許可與被告毫不相識之人為貸款之保證人，其明
          知而仍執意貸款並任由該詐欺集團提領全部貨款，依民法第二百二十四條
          之規定，其放款人員之過失視同原告之過失，自無要求被告返還貸款之理
          ，是原告既未交付貸款予原告，其請求自無理由。
  三、證據；提出剪報影本一件、板橋地檢署檢察官八十七年度偵字第二四七三七號
      、八十八年偵字第一二０九０號、八十八年度偵字第二０四八四號起訴書影本
      一件、萬國法律事務所函影本一件
    理      由
一、程序方面：
  （一）按當事人得以合意定第一審管轄法院，為民事訴訟法第二十四條第一項本文
        所明定。經核原告所提「借款約定條款」第十四條，兩造已約定就本件消費
        借貸契約而生之訴訟，合意定本院為第一審管轄法院，是本件訴訟自得由本
        院管轄，合先敘明。
  （二）本件被告丙○○未於言詞辯論期日到場，核無民事訴訟法第三百八十六條各
        款所情形，爰依原告之聲請由其一造辯論而為判決。
二、本件原告起訴主張：被告甲○○邀同被告丙○○為連帶保證人，於八十六年十一
    月二十八日向原告貸款二筆分別為五百六十萬元、一百六十萬元，借款期間均為
    二十年，分別按如附表編號一、二所示之利率計算利息，約定二筆借款均自八十
    六年十二月二十一日起以每月為一期，分二百四十期於每月二十一日攤還本息，
    如未按期攤還本息時，被告即喪失期限之利益，應即全部償還，逾期六個月以內
    並按上利率百分之十，逾期六個月以上按利率百分之二十加付違約金，被告丙○
    ○則放棄先訴抗辯權。詎上開二筆借款，被告甲○○分別自八十七年九月二十一
    日及八十七年七月二十一日起均未依約履行，已喪失期限利益，應償還尚欠如附
    表編號一、二所示之借款、利息及違約金，為此提起本件訴訟。被告甲○○對確
    於系爭二件借據親自簽名，並經與原告完成對保手續不為爭執，惟以：其係受到
    訴外人賴金良等人組成之詐欺集團所騙，因賴金良積欠訴外人即被告前夫張雲良
    之父債未清，遂佯稱願將坐落桃園縣平鎮市○○街０一巷二十八弄二號及六號第
    一層房屋價售，被告即依前夫張雲良之指示提供身分證辦理，且被告甲○○不知
    保證人為何人，係迨被告收受本件起訴狀時，始知該保證人為丙○○，可見原告
    之承辦人與該詐欺集團勾結之深，原告明知而仍執意貸款並任由該詐欺集團提領
    全部貨款，其放款人員之過失視同原告之過失，是原告既未交付貸款予原告，自
    無要求被告返還貸款之理等情為辯，請求駁回原告之訴。
三、按當事人主張有利於己之事實者，就其事實有舉證之責任。次按稱消費借貸者，
    謂當事人約定，一方移轉金錢或其他代替物之所有權於他方，而他方以種類、品
    質、數量相同之物返還之契約。現行民事訴訟法第二百七十七條本文、修正前民
    法第四百七十四條分別定有明文。原告主張之事實，業據提出借據二件、放款客
    戶往來明細表二件、催收款項客戶明細表二件、存款客戶印鑑卡一件、轉帳收入
    傳票二件、轉帳支出傳票二件為證。被告甲○○對確曾於系爭二件借據親自簽名
    ，並經與原告完成對保手續之情事均不爭執，其雖先以：原告並未將借款交付予
    其云云置辯，然經原告提出上開存款客戶印鑑卡一件、轉帳收入傳票二件、轉帳
    支出傳票二件，證明原告確將上開二筆借款轉帳進入甲○○開立於原告銀行之活
    期存款帳戶，被告甲○○對此情事亦不爭執，原告此應可認係完成交付借貸物予
    甲○○，至於事後係何人自甲○○之帳戶提領上開借款，只要該人持有與甲○○
    於原告銀行所存印鑑相符之印章，經原告核對無誤，原告即無何過失可言（見最
    高法院六十八年五月八日六十八年度第六次民事庭庭推總會議決議（三）），被
    告甲○○僅抗辯非其本人提領上開借款云云，惟究係為何人提領？且此次提領過
    程原告有何疏失？均未為何有利於己之舉證，難認原告有任他人提領系爭借款之
    情，是被告甲○○此項抗辯，已無足採。另其抗辯遭訴外人賴金良等人所組成之
    詐欺集團所欺瞞，原告承辦人員與詐欺集團勾結甚深．．．等諸情，或係原告與
    訴外人間之法律關係，或出於其等主觀之臆測，或與社會交易之情狀無違，或係
    原告經營方式之自甘冒險，均與本件之爭點無涉，而對本件訴訟之結果不生影響
    。又被告丙○○未於言詞辯論期日到場，亦未提出書狀作何聲請或陳述，兩造既
    已成立消費借貸之法律關係，原告復依借貸之意思交付借款予主債務人即被告甲
    ○○，是原告之主張應堪信為實在。
四、從而，原告依消費借貸及連帶保證之法律關係，訴請被告連帶給付如主文所示之
    借款本息及違約金，即有理由，應予准許。
五、據上論結：本件原告之訴為有理由，並依民事訟法第三百八十五條第一項前段、
    第八十五條第二項，判決如主文。
中      華      民      國    八十九    年      九      月     二十     日
                                    臺灣板橋地方法院民事第二庭
~B法        官  鍾啟煌
右為正本係照原本作成。
如對本判決上訴，須於判決送達後廿日內向本院提出上訴狀（須按他造人數。
中      華      民      國    八十九    年      九      月     二十     日
~B法院書記官  王慈嬰


司法院資訊處製作；財團法人民間司法改革基金會備份。
